【裁判字號】    90,訴,480
【裁判日期】    900531
【裁判案由】    搶奪等
【裁判全文】
臺灣高雄地方法院刑事判決                            九十年度訴字第四八號
    公  訴  人  臺灣高雄地方法院檢察署檢察官
    被      告  丙○○
    被      告  乙○○
右列被告因搶奪案件，經檢察官提起公訴（八十九年度偵字第二八五九一號、九十年
度偵字第一四０二號）暨併案審理（九十年度偵字第二八七三號），本院判決如左：
    主  文
丙○○共同連續意圖為自己不法之所有，而搶奪他人之動產，累犯，處有期徒刑壹年
貳月。乙○○無罪。
    事  實
一、丙○○曾於民國八十一年間，因違反肅清煙毒條例案件，經本院判處有期徒刑三
    年二月確定，並於八十五年十一月一日假釋期滿執行完畢，仍不知悔改，除與甲○○（另案審理中）基於意圖為自己不法所有之概括犯意聯絡，連續於附表編號
    一至三號所示之時間、地點，先以口罩將騎乘之機車牌照遮蔽後，頭戴半罩式安
    全帽以附表所示之方式趁曾黃理玉等人疏於防備之際，動手搶奪曾黃理玉等人頸
    上之金項鍊得手後逃逸，即將之變賣朋分花用；丙○○復承上之概括犯意，單獨
    起意於附表編號四所示之時間、地點及方式，搶奪戊○○頸上之金項鍊，因遭戊○○緊抓住金項鍊而未得逞，丙○○隨即跳上甲○○之機車離去；戊○○乃記下
    前開甲○○所騎乘之重型機車車牌號碼ＸＥＳ─０一五號報警，始經警循線查獲
    。
二、案經高雄市政府警察局三民第二分局、左營分局報請台灣高雄地方法院檢察署檢
    察官偵查起訴暨移送併辦。
    理  由
壹、被告丙○○有罪部分：
一、右揭事實，業據被告丙○○於警偵訊及本院審理時供承不諱，核與共同被告甲○○之供述，及被害人丁○○○、己○○、郭許貴蜂、戊○○於警訊及本院審理時
    證述之情節相符，並有現場照片六幀附卷可資佐憑，被告自白與事實相符，事證
    明確，被告犯行堪以認定。
二、核被告就附表編號一至三所為，係犯刑法第三百二十五條第一項搶奪罪、就附表
    編號四所為，係犯刑法第三百二十五條第三項、第一項搶奪未遂罪。其與甲○○
    就編號一至三之犯行，有犯意聯絡及行為分擔，均為共同正犯；另就編號四之犯
    行係被告丙○○自己起意犯之，共同被告甲○○並未參與等情，業據被告丙○○
    及甲○○同陳在卷，且參酌被害人戊○○於本院審理時證述：八十九年十二月二
    十五日下午二點半左右，當時我與我女兒走路要去看醫生，我女兒走在我右邊，
    我們走到高雄市○○區○○街五九五號前的路旁，當時是庭上甲○○騎車載丙○○在我的左後方隨即由丙○○跳下車抓住我的衣領就出手搶我的項鍊，我就往後
    看是我不認識的人，我就護衣領喊搶劫，丙○○還是拉著不放，當時甲○○就騎
    機車停在我前面車子仍在發動中，甲○○有回頭看我，但他沒有說任何的話，我
    約喊了五、六聲搶劫後丙○○看無法搶我的項鍊就放手跳上甲○○的車子騎得很
    快就跑掉了，當時他們機車車牌沒有遮起來車號我記下來後我先生就報警了。我
    當時是穿有領子的上衣，自後面看應該是看不到我有載項鍊。他們搶我項鍊的時
    間約三至五分鐘，案發地點是市區二邊都有商家在做生意，當時路上還是有一些
    行人等語，及被告丙○○與甲○○共犯編號一至三之犯行前均將機車牌照號碼遮
    蔽等情觀之，苟若甲○○確已與被告丙○○共謀行搶，何以未將其車牌遮蔽，且
    又將所騎之機車停在前方而非一旁，致未能與被告丙○○相互合作及有遭人記下
    車牌循線查獲之危險之理，尚難僅以甲○○於事後搭載被告丙○○離開現場之事
    實即遽認甲○○亦同涉此部分犯罪，是附表編號四之犯行應僅被告丙○○一人所
    為甚明，公訴人認被告丙○○與甲○○係共犯關係，尚有未洽。又被告丙○○先
    後三次之搶奪既遂及一次之搶奪未遂犯行，時間緊接，手法相同，所犯又係構成
    要件相同之罪名，顯係基於概括犯意為之，應依刑法第五十六條連續犯之規定，
    論以一搶奪既遂罪，並加重其刑。又查被告曾於八十一年間，因違反肅清煙毒條
    例案件，經本院判處有期徒刑三年二月確定，並於八十五年十一月一日假釋期滿
    執行完畢，有臺灣高等法院被告全國前案紀錄表在卷可考，其於五年以內再犯本
    件有期徒刑以上之罪，為累犯，依刑法第四十七條、第七十條之規定遞加重其刑
    。公訴人雖未就附表編號一移送併辦之部分起訴，惟與起訴之事實具有連續犯之
    裁判上一罪關係，為起訴效力所及，本院自得併予審理。爰審酌被告時值精壯之
    年，竟不思正途獲取財物，於甚短時間內多次行搶，影響社會治安非輕，本不宜
    寬貸，惟念其犯後坦認犯行，態度良好，且深表悔悟之心等一切情狀，量處如主
    文所示之刑，以資懲儆。
貳、被告乙○○無罪部分：
一、公訴意旨略以：被告乙○○係大和當舖負責人，明知甲○○分別賣予伊如附表編
    號二、三號所示之金項鍊各一條係屬贓物，仍以低價買受，因認被告乙○○涉有
    刑法第三百四十九條第二項之故買贓物罪嫌。
二、按犯罪事實應依證據認定之，無證據不得推定其犯罪事實。又不能證明被告犯罪
    者，應諭知無罪之判決，刑事訴訟法第一百五十四條、第三百零一條第一項分別
    定有明文。又「共同被告不利於己之陳述，固得採為其他共同被告犯罪之證據，
    惟此項不利之陳述，須無瑕疵可指，而就其他方面調查，又與事實相符，始得採
    為其他共同被告犯罪事實之認定」，又認定不利被告之事實，須依積極證據，苟
    積極證據不足為不利於被告事實之認定時，即應為有利於被告之認定，不必有何
    有利之證據；事實之認定，應憑證據，如未能發現相當證據，或證據不足證明，
    自不能以推測或擬制之方法，以為裁判基礎，最高法院四十六年台上字第四一九
    號、三十年上字第八一六號、四十年台上字八六號亦分別著有判例。
三、本件公訴人認被告涉有故贓物犯行，無非係以上開金項鍊確屬被告丙○○與共同
    被告甲○○搶奪而得之贓物，被告乙○○以低價購得當知係來源不明之贓物為其
    主要論據。訊據被告乙○○固不否認有購入前開金項鍊之事實，惟堅詞否認有何
    故買贓物之犯行，辯稱：先前甲○○即時有拿金飾前來賣，均係依照時價收購並
    登記其年籍資料，因胃癌開刀身體不適，所以此次才沒有馬上登記，是以當日進
    價向甲○○購買，並未低於一般銀樓的價錢收購，不知甲○○拿來賣的金項鍊係
    搶來的等語。經查，（一）上開金項鍊二條乃被告丙○○與甲○○分別於附表編
    號二、三所示之時間、地點搶奪被害人己○○、郭許貴蜂而得等情，業據被告丙○○、共同被告甲○○及被害人己○○、郭許貴蜂證述明確，此固可證明該金項
    鍊確屬贓物及被告有購買等事實，然能否據此即推認被告乙○○自甲○○手中買
    受時即明知為贓物，尚有可疑之處；再者參以甲○○於本院審理時亦供陳：「我
    自以前就有拿家裡的東西去典當了，所以與乙○○算是有認識，她之前也是都有
    登記。我賣這二條項鍊給她時我看她當時身體確實有不適之情形，當時我也因為
    要用錢催促她趕快給我錢，當時我告訴她這是家裡的東西，沒有告訴她這是贓物
    ，我知道當時的進價，她收購的價錢與定價差不多，所以我才會賣給她」等語，
    及被告乃經營當舖之人，客人持有價值之物品前來典當或請求收購，本為商業常
    態，而甲○○先前又已典當多次並有證載其年籍資料，有被告經營之大和當舖收
    當物品登記簿附卷可參，則在此情形下自難強責被告應懷疑甲○○此二次所持以
    出售之金飾為來源不正之物；況被告是時正值胃癌開刀後未久，身體不適乃可想
    見，此亦有高雄醫學大學附設中和紀念醫院診斷證明書一紙在卷可稽，是亦難以
    其未隨即將此二次購入事項登記於其登記簿乙節，即據以推論被告係因知贓故買
    而不為登載以避人耳目之故。（二）至被害人己○○、郭許貴蜂固於警訊中陳明
    金項鍊各約七錢、五錢，價值各約一萬一千元、六千元等情在卷，而共同被告甲○○亦於警訊中供陳各係以五千百元及三千八百元賣予被告乙○○等語，惟本件
    之贓物均係金飾，即經加工過而可配戴之黃金，是一般大眾在購買之時除需支付
    黃金本身之時價外，尚需給付加工之工錢及其他配飾費用；而將金飾出售予銀樓
    之際，除其上之工錢及配飾費用不再計入外，甚且需扣除因再次加工時黃金必然
    耗損之重量後再核算銀樓買入之金額（以每錢扣０、０五錢計算），此乃眾所周
    知之事；是被害人己○○、郭許貴蜂所稱之價值當係總和渠等購入時黃金時價、
    工錢及其配飾費用而之金額至明；另共同被告甲○○出售前開二條金項鍊之銀樓
    買進之時價約每錢九百六十元等情，亦有高雄市金銀珠寶商業同業公會九十年四
    月十二日高市金銀珠寶字第０四二號函一紙在卷可參，依此計算則被告乙○○各
    以五千元及三千八百元之價格買受雖較之一般銀樓買入時低約五百至千元不等，
    然被告係當舖業者而非銀樓，是其將購得之金飾再轉賣予銀樓乃屬必然，則被告
    再予扣減價款以反應其出售予銀樓時再次扣除之耗損亦屬合理；況共同被告甲○○亦認是時之價格合理才出售予被告，已如前所述，是苟若被告收購之價格甚低
    ，則甲○○必當持往他處出售，縱依被告所定之價格拋售，亦必對被告之行徑甚
    感厭惡，又豈會於本院審理時一再陳明被告乙○○不知其出售之金項鍊係屬贓物
    ，並對被告乙○○因其出售前開之贓物致被訴故買贓罪嫌深感歉意之理，堪認被
    告上開所辯，尚非子虛，應可採信，是自難以被害人前開之價額據而為被告不利
    之認定；此外，復查其他積極證據足資證明被告有何公訴人所指之犯行，揆諸前
    揭說明，既不能證明被告犯罪，爰依法為被告無罪之諭知。
據上論斷，應依刑事訴訟法第二百九十九條第一項前段、第三百零一條第一項，刑法
第二十八條，第五十六條，第三百二十五條第一項、第四十七條，判決如主文。
中      華      民      國    九十    年      五      月    三十一      日
                                  臺灣高雄地方法院刑事第三庭
                                      法    官  柯彩燕
右正本證明與原本無異。
如不服本判決，應於判決送達後十日內，向本院提出上訴狀。
                                書記官    楊真芬
中    華    民    國      九十      年      六      月      五      日
       附   表  ：
  ┌──┬────┬────┬─────┬─────┬────┬───┐
  │編號│行為人  │時  間  │地  點    │行為方式  │被害人、│備  註│
  │    │        │        │          │          │財物    │      │
  ├──┼────┼────┼─────┼─────┼────┼───┤
  │一  │丙○○、│八十九年│高雄市左營│甲○○騎其│丁○○○│九十年│
  │    │甲○○  │十二月十│區海光二村│所有車牌號│所有金項│度偵字│
  │    │        │六日十四│大門口    │碼ＸＥＳ─│鍊一條、│第二八│
  │    │        │時三十分│          │０一五號重│重約一兩│七三號│
  │    │        │許      │          │型機車由坐│二錢、價│移送併│
  │    │        │        │          │於後座之陳│值約一萬│辦部分│
  │    │        │        │          │漢宗徒手行│二千元  │      │
  │    │        │        │          │搶得手    │        │      │
  ├──┼────┼────┼─────┼─────┼────┼───┤
  │二  │丙○○、│八十九年│高雄市三民│甲○○騎陳│己○○所│      │
  │    │甲○○  │十二月十│區○○街一│漢宗所有車│有金項鍊│      │
  │    │        │九日十二│三七號前  │牌號碼ＦＵ│一條、重│      │
  │    │        │時三十分│          │Ｏ─四一八│約七錢、│      │
  │    │        │許      │          │號重型機車│價值約一│      │
  │    │        │        │        │由坐於後座│萬一千元│      │
  │    │        │        │          │之丙○○徒│        │      │
  │    │        │        │          │手行搶得手│        │      │
  │    │        │        │          │          │        │      │
  ├──┼────┼────┼─────┼─────┼────┼───┤
  │三  │丙○○、│八十九年│高雄市漢口│丙○○騎吳│郭許貴蜂│      │
  │    │甲○○  │十二月二│街、十全路│有財所有車│所有金項│      │
  │    │        │十一日九│口        │牌號碼ＸＥ│鍊一條、│      │
  │    │        │時五十分│          │Ｓ─０一五│重約五錢│      │
  │    │        │許（起訴│          │號重型機車│、價值約│      │
  │    │        │書誤載為│          │由坐於後座│六千元  │      │
  │    │        │十二月初│          │之甲○○徒│        │      │
  │    │        │）      │          │手行搶得手│        │      │
  │    │        │        │          │          │        │      │
  ├──┼────┼────┼─────┼─────┼────┼───┤
  │四  │丙○○  │八十九年│高雄市三民│丙○○原與│戊○○所│      │
  │    │        │十二月二│區○○街五│甲○○同乘│有金項鍊│      │
  │    │        │十五日二│九五號前  │甲○○所有│一條    │      │
  │    │        │十四時三│          │車牌號碼Ｘ│        │      │
  │    │        │十分許（│          │ＥＳ─０一│        │      │
  │    │        │起訴書誤│          │五號重型機│        │      │
  │    │        │載為二十│          │車至高雄市│        │      │
  │    │        │一時四十│          │金獅湖附近│        │      │
  │    │        │分）    │          │訪友未遇，│        │      │
  │    │        │        │          │於返家途中│        │      │
  │    │        │        │          │，坐於後座│        │      │
  │    │        │        │          │之丙○○，│        │      │
  │    │        │        │          │見戊○○與│        │      │
  ││        │        │          │女行走於路│        │      │
  │    │        │        │          │旁，乃臨時│        │      │
  │    │        │        │          │起意，單獨│        │      │
  │    │        │        │          │下車行搶，│        │      │
  │    │        │        │          │因戊○○緊│        │      │
  │    │        │        │          │抓住金項鍊│        │      │
  │    │        │        │          │不放，而未│        │      │
  │    │        │        │          │得逞      │        │      │
  └──┴────┴────┴─────┴─────┴────┴───┘


司法院資訊處製作；財團法人民間司法改革基金會備份。
